【裁判字號】    98,易,150
【裁判日期】    980831
【裁判案由】    傷害
【裁判全文】
臺灣士林地方法院刑事判決               98年度易字第150號
公  訴  人  臺灣士林地方法院檢察署檢察官
被      告  辛○○
選任辯護人  鐘耀盛律師
上列被告因傷害案件，經檢察官提起公訴（97年度偵字第14299號）
，本院判決如下：
    主  文
辛○○犯傷害罪，處拘役伍拾日，如易科罰金，以新臺幣壹仟元
折算壹日。
    事  實
一、辛○○於民國97年9 月3 日15時30分至16時許間之某時，在
    臺北市○○區○○街65號永明里辦公室內，欲步出永明里辦
    公室時，竟基於傷害之犯意，衝撞站立在出口處玻璃門前之
    己○○，致己○○倒向其中一扇玻璃門，跌坐地面，辛○○
    不顧己○○已跌倒在玻璃門旁，仍接續前揭傷害犯意，用力
    開啟玻璃門撞及己○○，致己○○右手肘、左前臂分別因擦
    撞地面、玻璃門而擦傷紅腫，經行政院國軍退除役官兵輔導
    委員會臺北榮民總醫院（下稱臺北榮總）診斷，受有右手肘
    、左前臂擦傷之傷害。嗣己○○報警處理，而悉上情。
二、案經己○○訴由臺北市政府警察局北投分局報告臺灣士林地
    方法院檢察署檢察官偵查起訴。
    理  由
壹、程序部分：
    按被告以外之人於審判外之言詞或書面陳述，除法律有規定
    者外，不得作為證據；又被告以外之人於審判外之陳述，雖
    不符合同法第159 條之1 至第159 條之4 之規定，但經當事
    人於審判程序同意作為證據，法院審酌該言詞陳述或書面陳
    述作成時之情況，認為適當者，亦得為證據。當事人、代理
    人或辯護人於法院調查證據時，知有第159 條第1 項不得為
    證據之情形，而未於言詞辯論終結前聲明異議者，視為有前
    項之同意，刑事訴訟法第159 條第1 項及第159 條之5 分別
    定有明文。本判決後述所引用之供述證據，當事人於本院準
    備程序及審判期日均表示無意見而不予爭執，且迄言詞辯論
    終結前均未聲明異議，本院審酌上開證據資料製作時之情況
    ，尚無違法不當及證明力明顯過低之瑕疵，亦認為以之作為
    證據應屬適當，揆諸前開規定，爰逕依刑事訴訟法第159 條
    之5 規定，認前揭證據資料均例外有證據能力。
貳、實體部分：
一、訊據被告辛○○矢口否認傷害犯行，辯稱：伊於上開時間在
    永明里辦公室內，告訴人己○○與其妻戊○○○進來里辦公
    室，戊○○○質問伊為何說其是地下里長，丁○○阻擋不讓
    伊離開，己○○守著門邊不讓伊出去，丁○○攻擊伊，伊一
    直叫救命，伊趁有人要進入里辦公室，己○○打開門時，到
    玻璃門前，雙手拉門把，己○○又把門推回去，推拉過程中
    ，玻璃門之門把鬆脫，伊將門把放掉，門把掉在地上，己○○蹲下假裝要撿起門把，不知拿何物割傷自己的手指，伊並
    未撞倒己○○，己○○受傷與伊無關云云。其辯護人則辯稱
    ：告訴人己○○與證人甲○○等人所述不一致，上開臺北榮
    總診斷證明書雖認己○○手指受傷，但不能證明該傷害係被
    告所為云云。
二、經查，告訴人己○○、被告於上開時間均同在永明里辦公室
    內，己○○之妻戊○○○質問被告是否曾說過其為地下里長
    ，被告欲離開里辦公室，於被告推開玻璃門時，該玻璃門之
    門把脫落，過程中己○○受傷、手指流血，隨即前往臺北榮
    總驗傷，經診斷受有右手肘、左前臂擦傷、左手中指切割傷
    之傷害，己○○於同日向臺北市政府警察局北投分局永明派
    出所報案，據告訴人己○○、證人甲○○、戊○○○、丁○○證述在卷，並為被告所不爭執，復有臺北榮總診斷證明書
    1 紙、己○○受傷照片4 幀、門把脫落之玻璃門照片1 幀、
    臺北市政府警察局北投分局永明派出所受理各類案件紀錄表
    1 紙在卷可稽（偵查卷第11、13、31、33頁），上開事實，
    應堪認定。
三、證人即告訴人己○○證稱：伊之配偶戊○○○到永明里辦公
    室問被告為何出言毀謗，被告不願和戊○○○說話，要衝出
    去，從伊右手邊走道向伊走來，被告先衝撞伊，伊跌倒在玻
    璃門前地上，伊當時頸部受傷，戴著頸圈，用右手拉著鎖住
    的一扇玻璃門把，想要站起來，被告則拉另一邊可出入之玻
    璃門把，用腳頂著伊腰部，將伊壓在門邊，使伊無法站起來
    ，一直坐在地上，被告拉玻璃門撞伊，該扇玻璃門之門把被
    扯下，伊被門撞傷等語（偵查卷第21頁、本院卷第79至83頁
    ），證人戊○○○證稱：伊進里辦公室問被告為何說伊是地
    下里長，被告不回答，當時己○○站在門邊，被告要出去，
    用身體撞己○○正面右邊，己○○倒向鎖死的那扇玻璃門，
    跌坐在地上，被告拉另一扇未鎖住、可供出入之玻璃門把，
    將門往里辦公室內拉，被告整個人壓在己○○身上，手還拉
    著門把，己○○一直喊很痛、不要壓他，被告仍反覆拉另一
    扇沒鎖可出入之玻璃門把，門把被扯下來等語（偵查卷第22
    頁、本院卷第87、88、90、92頁），證人即永明里里長甲○○證稱：戊○○○問被告是否說她是地下里長，被告要出去
    ，己○○站在門邊，被告未說話，撞己○○右肩，己○○被
    撞倒在地上，無法起來，己○○手拉著門把，一直喊痛，被
    告用膝蓋壓住己○○，被告拉另一扇未鎖上玻璃門之門把，
    門把被拉下來（偵查卷第23頁、本院卷第94、95頁），證人
    丁○○證稱：己○○與戊○○○一起進永明里辦公室，戊○○○追問被告地下里長的事，被告未回應，戊○○○一直追
    問，被告急著離開，撞到在門邊的己○○，己○○倒向鎖住
    的一扇玻璃門，跌坐在兩扇門中間之門邊，大腿擋住未鎖未
    供出入之玻璃門，己○○拉著鎖住玻璃門之門把想站起來，
    被告將門往內開，無法打開，就用腳抵著己○○，用雙手去
    抓門把，前後用力晃動，門把被拉下來，伊將楊慶拉起來送
    往臺北榮總就醫等語（偵查卷第22頁、本院卷第98、101 頁
    ），證人己○○、戊○○○、甲○○、丁○○關於上開時地
    ，告訴人己○○陪同其妻戊○○○進入永明里辦公室，戊○○○質問被告，被告欲離開里辦公室，適己○○站在門旁，
    被告經過己○○時，將己○○撞倒，致己○○跌坐在玻璃門
    旁地上，擋住被告去路，被告即用力向室內方向拉開玻璃門
    ，致玻璃門撞及己○○等情，證述均一致，核與被告供稱：
    伊於上開時間在永明里辦公室下棋，己○○與其妻戊○○○
    到場，戊○○○大聲質問伊為何說戊○○○是地下里長，伊
    要離開里辦公室，己○○守在門邊不讓伊出去，伊看著己○○說讓伊出去，己○○戴著頸圈擋在門口，伊趁機到門邊，
    雙手拉門把，嗣門把鬆脫，伊將門把放掉等語相符（本院97
    年度審易字第657 號卷－下稱審易卷，第20頁），堪認證人
    己○○、戊○○○、甲○○、丁○○上開證述屬實，應可採
    信。又永明里辦公室內有一張長形會議桌，可出入、活動之
    場地空間不大，玻璃門與長形會議桌間之距離約僅2 公尺寬
    ，業據證人己○○、戊○○○、甲○○證述在卷（本院卷第
    78 、92 、96頁），並有永明里辦公室內照片、玻璃門照片
    各1 幀在卷可稽（偵查卷第37、33頁），依被告當天在永明
    里辦公室內以手機拍下之畫面顯示，告訴人己○○確實站在
    玻璃門前（偵查卷第38頁），被告復供稱其當時要出去，但
    己○○守在門口，其無法離開等語（本院卷第146 、148 頁
    ），益證被告當時急欲離開里辦公室，己○○又站在玻璃門
    前，室內空間狹小，堪認被告係衝撞站在門口之己○○，致
    己○○跌坐在地，其右手肘擦撞地面而受擦傷；永明里辦公
    室之玻璃門其中一扇門係鎖上不能出入、必須利用另一扇未
    鎖上之門進出，經證人己○○、戊○○○、甲○○、丁○○
    上開證述及被告供述在卷，而可供出入之玻璃門之門把遭扯
    下脫落，有門把脫落之玻璃門及脫落之門把照片附卷可按（
    偵查卷第33頁、本院卷第51、52頁），足見被告拉門把時用
    力甚猛，該扇玻璃門因此撞及跌坐在玻璃門邊之己○○，造
    成己○○左前臂擦傷紅腫，適與己○○經臺北榮總診斷之受
    傷情形完全相符，上開事實，應堪認定。
四、被告及其辯護人雖以前詞置辯，惟查，證人甲○○證稱：在
    己○○被撞之前，有一位里民壬○○及台新銀行經理進入里
    辦公室等語（本院卷第95頁），證人壬○○證稱：伊當時與
    台新銀行經理去里辦公室找里長，里長請伊等進去里辦公室
    後面之客廳坐，里長在門口接待伊，無人擋在玻璃門前使伊
    無法進入里辦公室，後來伊與台新銀行經理一起從玻璃門離
    開，當時里辦公室內沒有人等語（本院卷第141 、142 、14
    3 頁），足見壬○○與台新銀行經理進入里辦公室時，係在
    本件案發之前，被告辯稱壬○○等3 人進入里辦公室時，己○○用手擋著玻璃門，是己○○打開玻璃門讓壬○○等人進
    入云云（本院卷第18頁），顯非事實；至被告辯稱伊雙手拉
    門把，己○○又把門推回去云云，惟斯時己○○已跌坐在地
    ，且其頸部尚戴有頸圈，移動困難，己○○如何能將玻璃門
    再推回去；門把係被告用力扯落，亦據證人己○○、戊○○○、甲○○、丁○○上開證述明確，堪認被告急欲離開里辦
    公室，用力過猛而扯落門把，被告並將脫落之門把丟到地上
    ，己○○當時遭被告壓制，豈可能如被告所辯「假裝蹲下撿
    門把」、甚至自行拿門把劃傷自己手指？是被告所辯，顯違
    常情，殊無足採。被告雖另辯稱案發當時永明派出所有永明
    里辦公室之監視畫面、永明里鄰長丙○○住家監視器畫面存
    證，告訴人己○○並以手機拍攝畫面提供予己○○任職之保
    一總隊云云，惟臺北市○○區○○街66號前、63巷口、石牌
    路75巷口往永明里辦公室方向之監視器錄影畫面僅保存5 至
    7 天，上開時間之錄影畫面已銷毀，永明派出所無法提供，
    有本院公務電話記錄1 紙在卷可稽（本院卷第37頁），而告
    訴人己○○並未提供本案錄影畫面予其任職單位，有內政部
    警政署保安警察第一總隊98年6 月1 日保督字第0980030207
    號函1 紙附卷可參（本院卷第39頁），證人丙○○復到庭證
    稱：伊住處後院之監視器不可能拍到永明里辦公室內之景象
    等語（本院卷第43、44頁）；又被告自行以手機拍攝上開時
    間里辦公室內之影像，並未攝得被告辯稱己○○以雙手擋住
    玻璃門之情形，且未繼續錄影，經被告供承在卷（本院卷第
    45、46頁），衡以被告既知曉以手機錄影存證，且當時被告
    尚得以手機撥打110 、119 ，有卷附手機照片可稽（偵查卷
    第49頁），足見當時被告並無遭外力強制無法以手機錄影之
    情事，若被告如其所辯係遭己○○、丁○○等人妨害自由無
    法離開里辦公室，被告何以未就自己被侵害之情節繼續錄影
    蒐證，其捨此不為，顯係唯恐錄下後，反自曝本件犯行，對
    己不利，始停止錄影，益證被告所辯，顯係卸責之詞。至被
    告聲請傳訊證人乙○○、乙○○僱用之外籍看護癸○○（SU
    TINI）、永明里幹事庚○○、里長甲○○之母陳金寶、劉振
    智等人，惟證人乙○○具狀陳報其於上開時地、本案發生時
    不在場，有乙○○陳報狀1 紙在卷可稽（本院卷第117 頁）
    ，其僱用之外籍看護癸○○（SUTINI）經本院傳訊，稱其未
    看過被告與己○○爭吵，未看過被告拉里辦公室玻璃門門把
    等語（本院卷第139 、140 頁），證人壬○○經本院傳訊，
    證稱：伊與台新銀行經理去拜訪里長，里長招呼伊等到裏面
    客廳等候，伊在客廳聽不到里辦公室的聲音，伊不記得當天
    有哪些人在里辦公室內等語（本院卷第142 、144 頁），可
    徵證人癸○○、壬○○均未見聞被告所辯情節；而證人庚○○、陳金寶、劉振智於本件案發時間不在里辦公室內，庚○○、劉振智在另一間辦公室，陳金寶在里辦公室後方，與里
    辦公室隔著門簾，經證人甲○○、丁○○證述在卷（本院卷
    第96、101 頁），可徵上開證人或僅於本件案發前在里辦公
    室內、或於案發時在里辦公室旁之其他房間，然於本件案發
    時，均已不在現場，無從證明被告上開抗辯是否屬實，顯無
    調查必要，附此敘明。
五、綜上所述，被告及辯護人所辯，均無足採。本件被告犯行事
    證明確，堪以認定，應依法論科。
六、公訴意旨另以：被告辛○○承前傷害犯意，持拉斷之門把，
    刮觸己○○左手中指，致己○○受有左手中指切割傷云云。
    惟查，證人己○○證稱：被告壓著伊，伊看到門把掉下來，
    被告用門把向伊劃過來（本院卷第79、80頁），證人戊○○○證稱：被告壓在己○○身上，被告反覆拉門把，伊看到被
    告手上拿著門把，將門把丟到地上，被告以雙手拿著門把往
    己○○身上揮去，門把就被丟到牆角（本院卷第88、91頁）
    ，證人甲○○證稱：被告一直拉門把，門把被扯下來，被告
    將門把往己○○身上劃下去，己○○當時是半躺著（本院卷
    第94、95頁），證人丁○○證稱：被告用雙手將門把拉下來
    ，往己○○身上揮過去，被告將門把摔到角落，當時己○○
    半躺在地上，臉朝上，己○○左手放在肚子上，並未舉起手
    來抵擋（本院卷第98、100 、101 頁），依證人何慶何、戊○○○、甲○○、丁○○上開證述，可徵被告將脫落之門把
    丟到角落，當時己○○尚跌坐在地，臉部朝上，被告所在位
    置則居於上方，而脫落之門把為金屬製，上下均有圓孔，圓
    孔邊緣銳利，劃過人體皮膚可導致流血，有本院勘驗筆錄、
    門把照片3 幀在卷可稽（本院卷第47、51、52頁），若被告
    蓄意以門把刮觸傷害己○○，依被告與己○○之相對位置、
    該門把之銳利程度，衡情被告可以門把劃傷己○○之手臂、
    臉部及其他身體部位，己○○不致僅受有「左手中指切割傷
    」，抑且，己○○當時左手放在肚子上，有證人丁○○上開
    證述可稽，被告若有意傷害，何以該門把僅刮觸至己○○「
    左手中指」，己○○之腹部毫無所傷？依上開證人所述，被
    告係將門把「丟到旁邊牆角」，可徵係被告將脫落之門把往
    旁邊丟時，不慎觸及己○○左手中指，造成己○○左手中指
    之切割傷，並非不可能，殊難認己○○此部分受傷係被告蓄
    意造成，非得逕認被告就此部分亦涉犯傷害罪嫌，此部分與
    上開論罪科刑部分具實質上一罪關係，爰不另為無罪諭知。
七、核被告所為，係犯刑法第277 條第1 項之傷害罪。其撞倒告
    訴人己○○、以玻璃門撞及己○○之傷害行為，時間密接，
    侵害同一法益，各行為之獨立性極為薄弱，且係出於同一傷
    害犯意，應屬接續犯，僅論以一罪。爰審酌被告並無犯罪前
    科，有臺灣高等法院被告前案紀錄表存卷可按，其素行尚可
    ，竟僅因細故即為上開傷害犯行，行為自屬可議，且犯後矢
    口否認犯行，未與告訴人己○○達成和解，暨其犯罪動機、
    目的、手段、造成之危害等一切情狀，量處如主文所示之刑
    ，並諭知易科罰金之折算標準，以資警惕。
據上論斷，應依刑事訴訟法第299 條第1 項前段，刑法第277 條
第1 項、第41條第1 項前段，刑法施行法第1 條之1 第1 項、第
2 項前段，判決如主文。
本案經檢察官王巧玲到庭執行職務。
中    華    民    國    98    年    8     月    31    日
                  刑事第三庭法  官  陳美彤
以上正本證明與原本無異。
如不服本判決應於收受判決後10日內向本院提出上訴書狀，並應
應敘述具體理由。其未敘述上訴理由者，應於上訴期間屆滿後20
日內向本院補提理由書(均須按他造當事人之人數附繕本)「切勿
逕送上級法院」。
                            書記官  吳旻玲
中    華    民    國    98    年    8     月    31    日
附錄本判決論罪法條全文
中華民國刑法第277條第1項
傷害人之身體或健康者，處3 年以下有期徒刑、拘役或1 千元以
下罰金。


司法院資訊處製作；財團法人民間司法改革基金會備份。
